臺灣新竹地方法院刑事判決　　　　　　　　　　　　　　九十年度訴字第四二號
　　公　訴　人　臺灣新竹地方法院檢察署檢察官
　　被　　　告　甲○○
　　指定辯護人　本院公設辯護人林銘宏
右列被告因偽造貨幣案件，經檢察官提起公訴（九十年度偵字第四二四四號），本院
判決如左：
    主  文
甲○○無罪。
    理  由
一、公訴意旨略以：被告甲○○於不詳時、地取得新台幣（下同）面額一千元之偽鈔
    數張，竟基於概括犯意，先於民國九十年七月十二日晚間十時四十分許，乘坐由
    不詳姓名之成年男子所駕駛車牌號碼五Ｈ─三０五五號之自用小客車，前往被害
    人楊君惠所經營，位於新竹縣竹東鎮○○○段二二五號旁「飄雅檳榔攤」，藉口
    購買一百元檳榔，交付一張千元偽鈔，以換取九百元真鈔，復於同日晚間十時五
    十分許，乘坐前開車輛，前往被害人乙○○所經營，位於竹東鎮○○路○段八七
    號「小惠檳榔攤」，以一千元偽鈔佯稱購買二包香煙，換取九百元真鈔，得手後
    坐車逃逸，被害人楊君惠隨即發現所取得之上開千元紙鈔紙質粗糙，經與真鈔比
    對結果，確認為偽鈔，立刻要其夫騎機車追蹤該部車輛，暗記牌照號碼後，報警
    於同日晚間十一時四十分許，在中豐路二段三八０號前查獲，因認被告前開所為
    涉有刑法第一百九十六條第一項之行使偽造通用紙幣罪嫌云云。
二、按犯罪事實應依證據認定之，無證據不得推定其犯罪事實；又不能證明被告犯罪
    者，應諭知無罪之判決，刑事訴訟法第一百五十四條、第三百零一條第一項分別
    定有明文。次按在訴訟上用以證明事實之證據，須於通常一般之人均不致於有所
    懷疑，而得確信其為真實之程度者，始得據以為有罪之認定，倘其證明尚未達到
    此一程度，而有合理之懷疑性存在，致使無從為有罪之確信時，即應為無罪之判
    決，末按刑法第一百九十六條第一項所謂行使偽造貨幣罪，以明知係偽造之紙幣
    ，故意收受後冒充真幣行使為構成要件（最高法院七十六年台上字第四九八六號
    及二十七年上字第四二九號判例意旨參照）。
三、訊據被告甲○○固坦承當日於前揭車輛上，並至檳榔攤，然堅決否認前開犯行，
    辯稱：偽鈔並非其所有，亦非伊拿偽鈔向被害人購買物品，當日因飲酒後於其朋
    友劉傳任車上睡覺，係不詳姓名綽號「阿伯」之人駕駛車輛，並向檳榔攤購買物
    品，伊僅係於駕駛座旁順手幫忙傳遞所交付之紙鈔，不知係偽鈔，亦無行使之意
    等語。公訴人認被告涉有前揭犯行，係以扣案紙鈔二張係偽鈔、証人楊君惠、乙
    ○○之証詞為據。惟經查，證人巫春盛即証人楊君惠之夫於警訊中（九十年八月
    十七日，本院卷第二十二頁）供稱：「當時車上有二人，甲○○是坐在駕駛座之
    位置，記下車牌後沿路跟隨至竹東鎮○○路○段三八０號前，見二人下車進入該
    店後就持行動電話報警，警察就前來處理」，於本院訊問時亦結稱：「當時我騎
    摩托車去追，看到那台轎車又停在同條小惠檳榔買東西，買好後開車走的時候我
    繼續跟，到九九快炒時報警處理，警察在九九快炒抓到被告，當時他跟一票人在
    吃東西」，証人楊君惠於本院亦結稱（九十年九月四日及十一月二十日訊問筆錄
    ）：有人開車載被告，被告在副駕駛座，二人均未下車，開車之人將錢傳給被告
    ，被告轉錢給我，我拿檳榔跟找的九百元，也是交由被告轉給開車的人，被告當
    時手用紗布纏繞，理平頭等語，証人乙○○亦結稱（九十年九月四日及十一月二
    十日訊問筆錄）：我是開小惠檳榔店，當時被告坐副駕駛座，司機錢交給被告，
    被告傳錢給我，我把檳榔（應為香煙之誤載）及找的錢也都經由被告交給司機，
    沒有注意被告精神狀況，只知道他手包著，好像被告有點酒意，但還算正常，被
    告當時躺著沒有做什麼事情等語。足証被告當時確係坐於駕駛座旁，且並非由被
    告取出扣案之偽造紙幣，又購物後被告亦未收受所找之零錢及物品，均係交由駕
    車之人，此均核與被告上開所辯大致相符，是被告辯稱偽鈔為綽號「阿伯」之人
    交付，亦僅代為轉交等語，即非不可採信，又扣案之新版新台幣一仟元券二張，
    經本院送中央印製廠鑑定結果雖均確係偽造，有中央銀行發行局函在卷可稽（本
    院卷第十九頁），然本件偽鈔與真鈔比對，知為偽鈔，純為事後之辨別，並非收
    受前人人均有比對鑑別之習慣，且偽鈔亦非一經接手觸摸即可辨別，本件扣案偽
    鈔經本院觀察及觸摸結果，紙質與印刷均甚精良，並非一眼即可立即判斷，參以
    被告當時係於酒後，且僅居間轉交，僅有數秒之時間接觸扣案紙鈔，當不可能有
    足夠之時間及能力判斷所轉交之紙鈔之真偽，縱係於短時間內二次轉交，因所購
    買之物品不同，且轉交購物之時間均甚短暫，實無法認定被告即有辨識紙鈔真偽
    之能力或與該名不詳姓名之駕駛員有何犯意連絡，又被告為警查獲時右手受傷，
    無法開車，有相片在卷可稽，此亦核與証人楊君惠、乙○○証稱之被告當時係坐
    於駕駛座，係另一不詳姓名之人開車之詞相符，故縱証人劉傳任於警訊中結稱其
    所有前車輛係借予被告，惟應與被告於警訊中供稱之僅係向劉傳任借車，並於車
    上之新竹縣竹東中豐路二段三八０號前「九十九快炒飲食店」睡覺之詞相符，故
    亦無法以被告借用該車，即認有與駕車之人對行使偽造貨幣之犯行有犯意連絡甚
    明，被告前開所辯尚非不可採信，故尚無証據足以証明被告當時確有行使之意。
    綜上所述，本件被告自始即堅決否認明知為偽鈔而行使，而行為人是否明知，自
    須有積極證據始足以證明行為人內心之犯意，本件依上開說明，容有合理之懷疑
    性存在，致本院無從為有罪之確信，自應為被告無罪之諭知。據上論斷，應依刑
    事訴訟法第三百零一條第一項，判決如主文。
中      華      民      國      九十一      年      三    月    二十一  日
                                臺灣新竹地方法院刑事第二庭
            法  官  王紋瑩
右正本證明與原本無異。
如不服本判決，應於判決送達後十日內向本院提出上訴狀( 應附繕本 )，上訴於
臺灣高等法院。
                                    書記官  馮玉玲
中      華      民      國      九十一      年      三    月    二十一  日
